【裁判字號】    90,上易,310
【裁判日期】    900430
【裁判案由】    詐欺
【裁判全文】
臺灣高等法院高雄分院刑事判決                      九十年度上易字第三一號
    上訴人即
    自訴人    乙○○
    被    告  甲○○
右上訴人因詐欺案件，不服臺灣高雄地方法院八十九年度自字第四八七號中華民國八
十九年十月十九日第一審判決），提起上訴，本院判決如左：
      主  文
上訴駁回。
      理  由
一、自訴意旨如自訴狀所載。
二、經查自訴人對於本件事實發生之原由，於原審調查時供稱其未見過葉明發，亦未
    與葉明發接洽過，一直到八十九年八月底才去找葉明發，另被告甲○○部分則都
    在北部與甲○○接洽，支付款項亦係在聯邦銀行桃園分行匯款及囑桃園之弟弟交
    給甲○○二千元，從未在高雄與甲○○接洽過等語，並對被告葉明發部分撤回自
    訴，此有筆錄可憑。
三、原審以案件由犯罪地或被告之住所、居所或所在地之法院管轄，此為刑事訴訟法
    第五條第一項所規定。本件被告甲○○之住所、居所或所在地係在桃園縣，有戶
    籍謄本一紙附卷可稽，其犯罪地又係在桃園縣市，自訴人向原審提起自訴，揆諸
    首開規定自有未合，爰不經言詞辯論，逕行諭知管轄錯誤之判決。
四、自訴人上訴意旨以自訴人向葉明發查詢後，發現甲○○提供部分資料不符，葉明
    發說明實收十五萬元，於原審審理中亦承認七十五萬元本票印章係其印鑑章，簽
    名屬實，則為何葉明發只收十五萬元，而簽發七十五萬元之本票以取信自訴人，
    自訴人認二人有共犯詐欺之嫌疑而提起自訴，是以二人共犯一罪，依刑事訴訟法
    第七條第二款、第六條第一項規定，原審法院自有管轄權，其為管轄錯誤之判決
    ，違背法令云云。惟查
（一）自訴人自訴狀中並未記載葉明發及甲○○為共同被告，亦未敘明葉明發與甲○
      ○有共同詐欺之事由，於原審調查時，亦未陳述任何有關葉明發有與甲○○有
      共犯詐欺之事證。
（二）原審於八十九年十月二日訊問葉明發時，葉明發已陳明其因向林忠明借十五萬
      元，並簽十五張股票讓渡書作為坦保，俟年底還清債款後，再將讓渡書返還，
      對於本票部分並陳稱除印章及指印係真正外，金額、發票日及其他記載均非伊
      所寫；原審嗣於八十九年十月十六日再傳訊林忠明，林忠明亦到庭供稱確與葉
      明發接洽，並將葉明發之資料交給許銀鴻等語；原審並當庭詢問自訴人是否願
      撤回對葉明發之自訴，經自訴人同意後撤回對葉明發之自訴，自訴人於原審訊
      問葉明發、林忠明均在場，顯見自訴人於聽葉明發及林忠明供述，已知悉葉明
      發係將本票、讓渡書等交與林忠明，做為借款之擔保，再經林忠明轉交他人後
      輾轉為甲○○所為，葉明發並未與甲○○共同對自訴人詐欺，否則自訴人豈有
      願撤回對葉明發自訴之理。
（三）末按管轄權之有無，應以起訴時為準；不得以上訴時之再主張之事實，以決定
      管轄權之有無。綜前所述，本件自訴人於起訴狀及原審調查時既均未表明被告
      甲○○與被告葉明發有共同詐欺之意旨，則原審為管轄錯誤之判決，洵無不當
      ，上訴意旨以前詞指摘原判決違背法令，為無理由，應予駁回，併依刑事訴訟
      法第三百七十二條之規定，不經言詞辯論為之。
據上論結，應依刑事訴訟法第三百六十八條，第三百七十二條判決如主文。
中      華      民      國    九十      年      四      月    二十七    日
                          臺灣高等法院高雄分院刑事第五庭
                                  審判長法官  吳水木
                                        法官  洪慶鐘
                                        法官  趙文淵
右正本證明與原本無異。
不得上訴。
                                      書記官  高惠珠
中    華    民    國      九十      年       五       月      三        日
                                                                        Ｆ


司法院資訊處製作；財團法人民間司法改革基金會備份。
